臺灣南投地方法院民事簡易裁定
111年度埔簡調字第36號
聲  請  人  蔡瑞河  
訴訟代理人  王世億律師
上列聲請人與相對人張美茹等間請求拆除地上物返還土地事件，
裁定如下：
    主  文
聲請人應於本裁定送達翌日起10日內，補正被繼承人張崑山之繼
承人，並提供最新之除戶謄本、繼承系統表、全體繼承人最新戶
籍謄本（記事欄勿省略），並更正當事人及聲明。逾期未補正本
項內容，即依民事訴訟法第436條第2項及第249條第2項第1款規
定，判決駁回聲請人之訴。
    理  由
一、所謂「當事人適格」，係指具體訴訟可為當事人之資格，得
    受本案之判決而言。此種資格，稱為訴訟實施權或訴訟行為
    權。判斷當事人是否適格，應就該具體之訴訟，依當事人與
    特定訴訟標的之法律關係定之，且當事人適格為訴權存在之
    要件，屬法院應依職權調查之事項（最高法院95年度台抗字
    第78號裁定、96年度台上字第1780號判決意旨參照）。房屋
    之拆除，為事實上之處分行為，未經辦理所有權第一次登記
    之建物，僅所有人或有事實上處分權之人，方有拆除之權限
    （最高法院97年度台上字第1101號判決意旨參照）。而共同
    繼承之遺產在分割以前，為各繼承人公同共有。拆除房屋為
    事實上之處分行為，須對於房屋有事實上處分權之人，始得
    為之。而未經辦理保存登記之公同共有房屋，其事實上處分
    權原則上屬於公同共有人全體，非經全體公同共有人之同意
    ，不得命其中部分或一人拆除之。故訴請拆除尚未經分割之
    未辦保存登記房屋，仍應以全體繼承人為被告，其被告當事
    人方屬適格（最高法院110年度台上字第2795號判決意旨參
    照）。
二、原告之訴，有當事人不適格者，法院得不經言詞辯論，逕以
    判決駁回之。但其情形可以補正者，審判長應定期間先命補
    正（民事訴訟法第249條第2項第1款）。前揭規定於簡易訴
    訟程序亦有適用（民事訴訟法第436條第2項）。
三、本件聲請人主張坐落南投縣○○鎮○○段000地號土地上如本院
    勘驗筆錄附表所示編號A、B、G地上物（下稱系爭地上物）
    為被繼承人張崑山所興建，是張崑山為系爭地上物所有人，
    惟張崑山於民國83年6月30日死亡，且張崑山之繼承人未辦
    理拋棄繼承，亦未辦理遺產分割等情，有張崑山個人戶籍資
    料、本院勘驗筆錄、本院南投簡易庭紀錄科查詢表為證，是
    依上開說明，聲請人應以張崑山之全體繼承人為相對人，方
    屬當事人適格。而相對人張美茹、張聰琳是否為張崑山之全
    體共同繼承人，張崑山之繼承人繼承情形為何，有待明暸，
    以確認共同繼承人全體均為相對人。上開事項非不能補正，
    爰限聲請人應於主文所定期限，補正如主文所示之內容，倘
    逾期未補正主文所示之內容，即依民事訴訟法第436條第2項
    及第249條第2項第1款規定，以當事人不適格為由，逕以判
    決駁回聲請人之訴。
四、依民事訴訟法第436條第2項、第249條第2項第1款，裁定如
    主文。
中　　華　　民　　國　　111 　年　　10　　月　　11　　日
                  埔里簡易庭  法  官  鄭煜霖
以上為正本係照原本作成。
本裁定不得抗告。
中　　華　　民　　國　　111 　年　　10　　月　　12　　日
      　　　　　　　　　　　　書記官  洪妍汝